【裁判字號】    95,訴,373
【裁判日期】    950824
【裁判案由】    強盜等
【裁判全文】
臺灣臺中地方法院刑事判決               95年度訴字第373號
公  訴  人  臺灣臺中地方法院檢察署檢察官
被      告  丁○○
選任辯護人  王素玲律師
上列被告因強盜等案件，經檢察官提起公訴（94年度偵字第2005
4號），本院判決如下：
    主  文
丁○○連續竊盜，處有期徒刑肆月。又意圖為自己不法之所有，
攜帶兇器，以強暴至使不能抗拒，而使他人交付其物，處有期徒
刑柒年貳月。應執行有期徒刑柒年肆月。
    犯罪事實
一、丁○○基於意圖為自己不法之所有之概括犯意，先於：(一)民
    國94年11月4日（起訴書誤載為94年10月間）清晨6時許前某
    時，在臺中縣太平市○○○路與建興北路口旁之「名人撞球
    場」內，見乙○○將機車鑰匙置於彈珠檯上，認有機可乘，
    即利用乙○○疏未注意之際，將乙○○之機車鑰匙竊走，再
    至撞球場外，尋得乙○○所有車牌號碼MB7- 381號之重型機
    車（登記於乙○○之母許金鳳名下，為2001年10月份出廠）
    後，以該機車鑰匙發動機車引擎之方式，將機車駛離現場，
    而竊得該車，得手後供己平日代步使用。再於：(二)94年11月
    9日上午9時許前某時，亦在「名人撞球場」附近（中興東路
    175號前），以自備之機車鑰匙1支（未扣案）開啟機車電門
    之方式，竊得甲○○所有車牌號碼MPM- 622號之重型機車（
    登記於甲○○之舅姜明典名下，為1990年份出廠），得手後
    ，亦供己代步使用。
二、94年11月14日下午3時40分許，丁○○騎駛前開竊得之MPM-6
    22號機車（未懸掛車牌），附載戊○○，前往臺中縣太平市
    ○○路816號之「普羅網路咖啡店」，2人原欲於店內上網，
    惟迨丁○○進入店內後，見到適與男友己○○一同前往該處
    上網之庚○○將手機置於電腦桌上，即詢問戊○○是否一同
    竊取庚○○之手機？惟戊○○當場拒絕，並立即走出店外，
    詎丁○○仍不死心，逕自上前向庚○○表示有友人於店外相
    候，請庚○○起身前往店門口。庚○○因覺與丁○○素不相
    識，乃置之未理，丁○○只得步出店外。惟己○○因覺情形
    有異，乃隨後步出店外，詎丁○○於見到己○○後，竟即起
    強盜己○○財物之心，基於為自己不法所有之意圖，隨手拾
    起足以對於人之生命、身體安全產生危害，得為兇器使用之
    他人機車大鎖1副與鄰近裝潢工地之木棍1支（均未扣案），
    朝己○○之頭部、肩膀等身體部位任意毆打，並要求己○○
    將錢交出，至使己○○因受有頭部撞傷、臉部多處挫擦傷、
    左肩挫傷等傷害而不能抗拒（傷害部分經和解後，於偵查中
    撤回告訴），只得依丁○○之指示，將身上之新臺幣（下同
    ）5百元現鈔1張拿出，惟丁○○因嫌金額過少，不願接手，
    己○○遂轉而將該 5百元交予原在旁勸阻丁○○之戊○○（
    與丁○○並無任何犯意之聯絡，亦無幫助之故意，所涉強盜
    罪嫌部分，業經檢察官為不起訴處分確定），經戊○○將該
    5百元轉交予己○○後，己○○始騎駛前開未懸掛車牌之MPM
    -622號機車附載戊○○離去（原使用之機車大鎖與木棍則留
    於現場），轉往「名人撞球場」 2樓網咖店內上網及吃東西
    ，將該 5百元花用殆盡（戊○○於丁○○花用強盜所得財物
    過程中涉嫌之收受贓物罪部分，應由檢察官斟酌卷內事證，
    決定是否起訴）。
三、嗣因庚○○於過程中，步出店外察看，發覺己○○遭丁○○
    毆打情事，乃趕緊返回店內以電話報警，雖未及於現場將丁○○逮捕，惟至94年11月15日凌晨零時許，甲○○在臺中縣
    太平市○○○路與建興北路口，發覺丁○○所騎駛及停放該
    處者，為其失竊之機車，乃報警於同日凌晨 0時20分許，在
    上址將復欲騎駛該機車離去之丁○○加以逮捕，並扣得該未
    懸掛車牌之MPM -622號之機車（經警發還甲○○，惟車牌已
    不知去向，機車引擎號碼並經丁○○磨損），復依丁○○主
    動之供承，至臺中縣太平市○○路600巷79號前，扣得車牌
    已經丁○○丟棄之MB7- 381號機車（經發還乙○○，機車引
    擎號碼亦經丁○○磨損）。己○○則係經警通知前往臺中縣
    警察局霧峰分局太平分駐所後，指認丁○○即為強盜其財物
    之人。
四、案經乙○○、甲○○、己○○訴由臺中縣警察局霧峰分局報
    告臺灣臺中地方法院檢察署檢察官偵查起訴。
    理  由
一、上開犯罪事實，業據被告丁○○坦承不諱（雖被告稱：係先
    恐嚇告訴人己○○，因己○○不肯交出財物，始下手毆打己○○云云，惟此與己○○迭次明確證述之意旨不符，觀諸被
    告與告訴人己○○前後供、證述之歷程與可信性，當以告訴
    人己○○所證述者，較為可採。又此部分並無礙於被告犯罪
    之成立與罪名，僅附此敘明），核與證人乙○○、甲○○、
    庚○○、己○○、戊○○分別於警詢、檢察官訊問或本院審
    理中指、證述之意旨相符（證人己○○與庚○○於檢察官訊
    問中之證述，既無顯不可信之情況存在，均依刑事訴訟法第
    159條之1第 2項之規定，具有證據能力；另證人己○○與戊○○於本院審理中，均稱其等於警詢中所言實在，而其等於
    警詢中所為之證言，復為證明被告本案犯罪事實之存否所必
    要，依舉重以明輕之法理及刑事訴訟法第159條之2之規定，
    均具有證據能力；再證人乙○○、甲○○與庚○○於警詢中
    之證言，因被告及選任辯護人並未爭執其等證言之證據能力
    ，亦均應依刑事訴訟法第159條之5第 2項之規定，認具有證
    據能力），復有臺中縣警察霧峰分局扣押筆錄 2份、贓物認
    領保管 2紙（具領人分別為乙○○與甲○○）、扣案機車與
    引擎磨損情形相片15張、車輛車牌失竊作業─查獲車輛認可
    資料2份、太平澄清醫院診斷證明書1紙（病患：己○○，其
    上應診日期94年11月 4日應為94年11月14日之誤載）等分別
    附卷可稽，是核被告之自白與事實相符，堪採為認定犯罪事
    實之證據。本件事證明確，被告犯行堪以認定。
二、論罪科刑：
  (一)按被告丁○○於犯罪事實欄二之行為中，所持以用以毆打告
    訴人己○○之機車大鎖1副與木棍各1支，依其重量、材質與
    被告持以揮擊之利用方式，均為足以對於人之生命、身體安
    全產生危害之物，自應認屬兇器。是核被告如犯罪事實欄一
    部分所為，係犯刑法第320條第1項之竊盜罪，如犯罪事實欄
    二部分所為，則係犯刑法第330條第1項之攜帶兇器強盜罪（
    意圖為自己不法之所有，攜帶兇器，以強暴至使不能抗拒，
    而使他人交付其物）。選任辯護人雖為被告辯護稱：所謂之
    「攜帶」，依其文義解釋言，自應指從A地攜至B地，然本案
    被告用以毆打告訴人己○○之機車大鎖與木棍，均係於現場
    所取得，並無自A地攜至B地之情形，依罪刑法定原則，不應
    認成立「攜帶兇器」之加重強盜罪等語。然所謂之攜帶兇器
    強盜罪，係指行為人於為強盜行為時，攜帶兇器在身，並非
    指自甲地攜至乙地，更不以行為人於強盜行為之時，有使用
    該兇器為必要。本案被告於為強盜行為時，先行撿拾近旁之
    機車大鎖與木棍，以手持之，自已「攜帶」在身，復以之持
    為毆打告訴人己○○之工具，選任辯護人猶謂被告之行為僅
    應成立普通強盜罪，自無可採（又被告強盜所得之現鈔 5百
    元，雖係經由戊○○所轉交，然依戊○○與告訴人己○○於
    本院審理中詳細證述之事發經過，戊○○之代為將告訴人己○○拿出之 5百元轉交予被告，顯係出於協助告訴人己○○
    、避免己○○再遭被告毆打之立場，與被告並無任何犯意聯
    絡或有幫助被告之故意可言，自無從認與被告為共同正犯或
    屬幫助犯，附此敘明）。
  (二)而按被告丁○○行為後，刑法第56條關於連續犯之規定（即
    「連續數行為而犯同一之罪名者，以一罪論。但得加重其刑
    至二分之一」），業經刪除，另第51條第 5款關於數罪併罰
    定應執行刑之規定，亦自原規定之「數罪併罰，分別宣告其
    罪之刑，依左列各款定其應執行者：‧‧‧五、宣告多數有
    期徒刑者，於各刑中之最長期以上，各刑合併之刑期以下，
    定其刑期。但不得逾二十年」，修正為「數罪併罰，分別宣
    告其罪之刑，依下列各款定其應執行者：‧‧‧五、宣告多
    數有期徒刑者，於各刑中之最長期以上，各刑合併之刑期以
    下，定其刑期。但不得逾三十年」，並均自95年7月1日起施
    行。比較新舊法之規定：1.就連續犯之規定言，被告先後 2
    次所為竊取機車之行為，因具有時間緊接、方法相同，又係
    觸犯構成要件相同罪名之情形，於舊法之情形下，本應論以
    連續竊盜罪，並依法加重其刑，但以加重至二分之一為限；
    惟於新法之情形下，被告之 2次竊盜行為均應獨立成罪，再
    依刑法第51條第 5款之規定，於各刑中之最長期以上，各刑
    合併之刑期以下，定其應執行刑；2.就定應執行刑之規定言
    ：舊法規定之應執行刑上限為20年，新法規定則為30年。是
    比較新舊法規定之結果，新法之規定，並無更有利於被告之
    情形可言，自應依刑法第2條第1項前段之規定，適用被告行
    為時之法律，即修正前刑法第56條、第51條第 5款之規定加
    以處斷。是被告如犯罪事實欄一部分所為，即應論以一連續
    竊盜罪，並依法加重其刑。又因其所犯上開連續竊盜罪與攜
    帶兇器強盜罪二罪，犯意各別，罪名不同，自應予以分論併
    罰。
  (三)爰審酌被告丁○○犯後雖已坦承犯行，且以金錢賠償告訴人
    己○○後，與告訴人己○○達成和解（見告訴人己○○於本
    院審理中之陳述及選任辯護人提出之和解書），另告訴人乙○○與甲○○之機車，亦均經尋回，惟被告於檢察官訊問過
    程中，仍有稱：係代人向告訴人己○○討債等虛構事實之飾
    詞辯解行為，而該MPM-622號與MB7-381號機車之車牌，或去
    向不明，或經其丟棄而無法尋獲，機車引擎號碼復均有經其
    磨損之痕跡，告訴人乙○○與甲○○所受之損害亦非完全回
    復，且其以機車大鎖及木棍毆打告訴人頭部之行為，對於告
    訴人己○○之生命安全，深具危險性，然其畢竟素行尚稱良
    好（並無任何前案紀錄，有其臺灣高等法院被告前案紀錄表
    在卷可佐），告訴人己○○最終亦幸未受有嚴重之傷害，且
    其無論竊盜或強盜所得之財物價值均無多、選任辯護人另提
    出之有關其健康情形證明（見卷附之診斷證明書）等一切情
    狀，予以分別量處如主文所示之刑，並定其應執行刑，以示
    懲儆（選任辯護人雖請求就強盜之行為部分，對於被告依刑
    法第59條之規定酌減其刑，惟被告既無任何必須強盜他人財
    物之苦衷，復從其強盜行為之方式，於強盜行為當時，已嚴
    重危害及於告訴人己○○之生命安全，實際上亦致告訴人受
    有頭部、臉部多處傷害之結果，本院認其此部分之行為，實
    無任何情堪憫恕之處，自不應適用刑法第59條之規定酌減其
    刑）。
據上論斷，應依刑事訴訟法第299條第1項前段，刑法第320條第1
項、第330條第1項、（修正前）第56條、第51條第 5款，罰金罰
鍰提高標準條例第1條前段，判決如主文。
本案經檢察官丙○到庭執行職務。
中    華    民    國    95    年    8     月    24    日
                臺灣臺中地方法院刑事第六庭
                    審判長法  官  簡 源 希
                          法  官  林 念 祖
                          法  官  鄧 敏 雄
上正本證明與原本無異
如不服本判決，應於送達後十日內向本院提出上訴狀（須附繕本
），上訴於臺灣高等法院臺中分院。
                          書記官  黃 士 益
中    華    民    國    95    年    8     月    24    日
附錄本案論罪科刑參考法條全文：
中華民國刑法第320條第1項
意圖為自己或第三人不法之所有，而竊取他人之動產者，為竊盜
罪，處5年以下有期徒刑、拘役或5百元以下罰金。
中華民國刑法第330條第1項
犯強盜罪而有第321條第1項各款情形之一者，處 7年以上有期徒
刑。
中華民國刑法第321條第1項第3款
犯竊盜罪而有左列情形之一者，處6月以上、5年以下有期徒刑：
三  攜帶兇器而犯之者。


司法院資訊處製作；財團法人民間司法改革基金會備份。
